臺灣新竹地方法院刑事判決
111年度訴字第44號
公  訴  人  臺灣新竹地方檢察署檢察官
被      告  黃詩云



上列被告因違反個人資料保護法等案件，經檢察官提起公訴（11
0年度偵字第7095號、第13105號），本院依簡式審判程序判決如
下：
    主  文
黃詩云汽車駕駛人，行經行人穿越道不依規定讓行人優先通行，
因而犯過失傷害罪，處有期徒刑3月，如易科罰金，以新臺幣1千
元折算1日；又犯個人資料保護法第41條之非公務機關非法蒐集
個人資料罪，處有期徒刑3月，如易科罰金，以新臺幣1千元折算
1日。應執行有期徒刑4月，如易科罰金，以新臺幣1千元折算1日
。
    事實及證據
一、犯罪事實：
(一)黃詩云於民國110年1月4日20時54分許，駕駛車牌號碼0000-
    00號自用小客車，沿新竹市關東路由南向北行駛，行經關東
    路與關新路口，左轉彎至關新路時，本應注意車前狀況，並
    隨時採取必要之安全措施，行經行人穿越道，遇有行人穿越
    ，應暫停讓行人通過，並應讓行進中之行人優先通行，而當
    時並無不能注意之情事，竟疏未注意，不慎撞擊沿關東路路
    口行人穿越道由北往南步行之行人陳建豪、劉怡貞2人，致
    陳建豪受有頭部外傷、右手腕挫傷、左手挫擦傷、右大腿及
    髖部擦傷、右小腿及膝蓋挫傷、左小腿擦傷及右膝挫傷合併
    髕骨線性骨折等傷害，劉怡貞受有頭部外傷併輕微腦震盪、
    牙齒部分斷裂(一顆缺損，一顆搖晃)，下嘴唇、牙齦及臉部
    擦傷、左側腕部挫擦傷等傷害。
(二)黃詩云得知劉怡貞前開牙齒受傷部分係至日光翡麗牙醫診所
    (址設新竹市○區○○路00號)就診，竟意圖損害劉怡貞之利益
    ，基於非法蒐集病歷、醫療之個人資料之犯意，於110年3月
    13日14時15分10秒至20分49秒、14時25分23秒至27分8秒，
    在不詳處所，使用其所有門號0000000000號行動電話，撥打
    日光翡麗牙醫診所之門號00-0000000號市內電話，假冒為劉
    怡貞之本人，向日光翡麗牙醫診所員工薛嘉玲探詢劉怡貞之
    牙齒診療項目、金額及預約就醫日期，以此方式非法蒐集劉
    怡貞之病歷、醫療之個人資料，足生損害於劉怡貞之隱私權
    及資訊自主權。　　　　
二、證據名稱：
（一）被告黃詩云於警局詢問時、檢察事務官詢問時之供述及本
      院準備程序訊問、簡式審判程序審理時之自白。
（二）證人即告訴人陳建豪、劉怡貞於警詢時及檢察事務官詢問
      時之證述；證人即告訴人劉怡貞於檢察官訊問時、證人薛
      嘉玲於警詢時之證述。
（三）道路交通事故現場圖、道路交通事故調查報告表㈠㈡、車輛
      詳細資料報表、證號查詢汽車駕駛人資料、交通部公路總
      局新竹區監理所110年3月8日竹監鑑字第1100055198號函
      暨所附竹苗區車輛行車事故鑑定會竹苗區0000000案鑑定
      意見書、道路交通事故肇事人自首情形紀錄表各1份、新
      竹馬偕紀念醫院診斷證明書3份、中國醫藥大學新竹附設
      醫院診斷證明書1份、監視器畫面翻拍及車損照片。
（四）員警偵查報告、門號0000000000號通聯調閱查詢單、110
      年3月13日2則錄音檔光碟、141517錄音檔譯文、142527錄
      音檔譯文、日光翡麗牙醫診所電腦檔案畫面列印照片、門
      號00-0000000用戶受信通信紀錄報表。
三、論罪科刑：
（一）按道路交通管理處罰條例第86條第1項規定：「汽車駕駛
      人，無駕駛執照駕車、酒醉駕車、吸食毒品或迷幻藥駕車
      、行駛人行道或行經行人穿越道不依規定讓行人優先通行
      ，因而致人受傷或死亡，依法應負刑事責任者，加重其刑
      至二分之一」，且道路交通管理處罰條例第86條第1項之
      規定，係就刑法第276條之過失致人於死罪、第284條之過
      失傷害（及致重傷）罪之基本犯罪類型，對於加害人為汽
      車駕駛人，於從事駕駛汽車之特定行為時，無駕駛執照駕
      車、酒醉駕車、吸食毒品或迷幻藥駕車，行駛人行道或行
      經行人穿越道不依規定讓行人優先通行，因而致人受傷或
      死亡之特殊行為要件予以加重處罰，已就上述刑法第276
      條、第284條各罪犯罪類型變更之個別犯罪行為予以加重
      ，而成另一獨立之罪名，屬刑法分則加重之性質，最高法
      院著有92年度第1次刑事庭會議決議、99年度台非字第198
      號判決意旨可參。經查，本件被告駕駛自用小客車，行經
      行人穿越道，遇有行人穿越時未讓行進中之行人陳建豪、
      劉怡貞優先通行，業經告訴人陳建豪、劉怡貞於警詢時證
      述明確（見偵字第7095號卷第6頁反面、第8頁反面），並
      有道路交通事故現場圖在卷可證（見偵字第7095號卷第14
      頁），是本件被告就犯罪事實（一）部分，於肇事當時駕
      駛自用小客車行經行人穿越道未讓行人優先通行之情事甚
      明。
（二）論罪：被告黃詩云所為，就犯罪事實（一）係犯道路交通
      管理處罰條例第86條第1項、刑法第284條前段之汽車駕駛
      人，行經行人穿越道不依規定讓行人優先通行，因而犯過
      失傷害罪及就犯罪事實（二）係犯個人資料保護法第41條
      、第19條第1項之非公務機關非法蒐集個人資料罪。
（三）想像競合犯：被告就犯罪事實（一）部分，係以一行為同
      時對告訴人陳建豪、劉怡貞犯道路交通管理處罰條例第86
      條第1項、刑法第284條前段之汽車駕駛人，行經行人穿越
      道不依規定讓行人優先通行，因而犯過失傷害罪，為想像
      競合犯，應依刑法第55條規定，從一重處斷。
（四）接續犯：被告就犯罪事實（二）部分，於110年3月13日14
      時15分10秒至20分49秒、14時25分23秒至27分8秒，在不
      詳處所，先後撥打日光翡麗牙醫診所之門號00-0000000號
      市內電話，主觀上係基於非法蒐集個人資料之單一決意，
      而分別於密切接近之時間、地點實施，侵害同一法益，各
      行為之獨立性極為薄弱，依一般社會健全觀念，在時間差
      距上，難以強行分開，故應評價為接續犯，而論以一罪。
（五）數罪併罰：被告所犯上開2罪間，犯意各別，行為可分，
      應予以分別論罪，合併處罰之。　　　
（六）自首：被告就犯罪事實（一）部分，於本件車禍發生後，
      在未有偵查權之機關或公務員發覺前，於新竹市警察局交
      通隊警員前往現場處理時在場，並當場承認為肇事者等情
      ，有新竹市警察局道路交通事故肇事人自首情形紀錄表1
      份附卷可憑（見偵字第7095號卷第26頁），被告對於未發
      覺之犯罪自首而接受裁判，符合自首要件，爰依刑法第62
      條前段之規定，減輕其刑。被告有上開刑之加重及減輕情
      形，爰依法先加後減之。　　
（七）科刑：關於本件應該要判被告多久的刑度部分，本院依照
      刑法第57條的規定，以被告的責任為基礎，考慮到被告為
      領有駕駛執照之成年人，且具一定之社會智識經驗，其駕
      車行駛於道路上，對於道路交通安全一切情狀，本應謹慎
      注意，提高警覺，竟於駕駛自用小客車行經行人穿越道時
      未讓行人優先通行而發生擦撞，及因其過失行為造成被害
      人所受傷害之情形，所為應予非難，又被告非法蒐集劉怡
      貞之個人資料，致使劉怡貞之個人資料外洩，顯見其缺乏
      尊重他人隱私權之法治觀念，所為實無足取，惟念其犯後
      尚能坦承犯行，態度尚可，另考量被告尚未賠償告訴人所
      受之損害，暨其犯罪動機、目的、手段、告訴人受傷之程
      度，以及其為高中畢業之智識程度、曾從事服務業，現在
      無業、與父母同住，還有哥哥、姐姐都結婚住在外面、目
      前未婚、經濟狀況沒有負債等一切情況，本院認為本件判
      「被告分別處有期徒刑3月、3月，應執行有期徒刑4月，
      而且如果執行檢察官同意易科罰金的話，依照刑法第41條
      第1項前段的規定，以1千元折算1日」，是比較適當的刑
      罰。
四、依刑事訴訟法第273條之1第1項、第299條第1項前段，判決
    如主文。
本案經檢察官邱志平提起公訴，檢察官葉益發到庭執行職務。
中　　華　　民　　國　　111 　年　　4　　月　　29　　日
                  刑事第七庭  法  官  馮俊郎
以上正本證明與原本無異。　　　　　　　　　
如不服本判決應於收受本判決後20日內向本院提出上訴書狀，上
訴書狀應敘述具體理由。上訴書狀未敘述上訴理由者，應於上訴
期間屆滿後20日內補提理由書狀於本院（均須按他造當事人之人
數附繕本）「切勿逕送上級法院」。
告訴人或被害人如對於本判決不服者，應具備理由請求檢察官上
訴，其上訴期間之計算係以檢察官收受判決正本之日期為準。
中　　華　　民　　國　　111 　年　　4　　月　　29　　日
                              書記官  林欣緣 
附錄本案論罪科刑實體法條全文：　　　　　　　　　　　　　刑法第284條
因過失傷害人者，處1年以下有期徒刑、拘役或10萬元以下罰金
；致重傷者，處3年以下有期徒刑、拘役或30萬元以下罰金。

道路交通管理處罰條例第86條第1項
汽車駕駛人，無駕駛執照駕車、酒醉駕車、吸食毒品或迷幻藥駕
車、行駛人行道或行經行人穿越道不依規定讓行人優先通行，因
而致人受傷或死亡，依法應負刑事責任者，加重其刑至二分之一
。

個人資料保護法第19條
非公務機關對個人資料之蒐集或處理，除第6條第1項所規定資料
外，應有特定目的，並符合下列情形之一者：
一、法律明文規定。
二、與當事人有契約或類似契約之關係，且已採取適當之安全措
    施。
三、當事人自行公開或其他已合法公開之個人資料。
四、學術研究機構基於公共利益為統計或學術研究而有必要，且
    資料經過提供者處理後或經蒐集者依其揭露方式無從識別特
    定之當事人。
五、經當事人同意。
六、為增進公共利益所必要。
七、個人資料取自於一般可得之來源。但當事人對該資料之禁止
    處理或利用，顯有更值得保護之重大利益者，不在此限。
八、對當事人權益無侵害。
蒐集或處理者知悉或經當事人通知依前項第7款但書規定禁止對
該資料之處理或利用時，應主動或依當事人之請求，刪除、停止
處理或利用該個人資料。

個人資料保護法第41條
意圖為自己或第三人不法之利益或損害他人之利益，而違反第6
條第1項、第15條、第16條、第19條、第20條第1項規定，或中央
目的事業主管機關依第21條限制國際傳輸之命令或處分，足生損
害於他人者，處5年以下有期徒刑，得併科新臺幣1百萬元以下罰
金。